臺灣高等法院刑事判決　　　　　　　　 96年度上訴字第607號
上　訴　人　臺灣板橋地方法院檢察署檢察官
被　　　告　甲○○
　　　　　　　　　　　樓之13
選任辯護人　周燦雄律師
　　　　　　蔡炳楠律師
被　　　告　乙○○
　　　　　　　　　　　3之1號3樓
上列上訴人因被告強盜等案件，不服臺灣板橋地方法院95年度訴
字第1357號，中華民國95年11月30日第一審判決（起訴案號：臺
灣板橋地方法院檢察署95年度偵字第149號），提起上訴，本院
判決如下：
    主  文
上訴駁回。
    理  由
一、公訴意旨略以：被告甲○○與姓名年籍不詳綽號「小婷」之
    女子，共同基於意圖為自己不法所有之犯意聯絡，於民國94
    年12月17日凌晨3 時許，在臺北縣永和市○○路「歡樂聯盟
    KTV」318號包廂內，以被告甲○○所有之毒品Ｋ他命1大包
    （約值新臺幣 (下同)2、3萬元）遭竊為由，先由被告甲○○下樓將欲搭計程車離去之告訴人丙○○叫回包廂內，再由
    「小婷」強行掀開告訴人丙○○上衣，檢查胸罩內有無毒品
    ，嗣要求告訴人丙○○至提款機提款3萬元作為賠償，告訴
    人丙○○不從，被告甲○○、「小婷」即揚言「要用箱型車
    將她載至山上活埋，要開槍打她」，被告甲○○則以手勢比
    著其頭部，作開槍狀，以此等強暴、脅迫方式致使告訴人丙○○心生畏佈不能抗拒，遂由「小婷」下手將告訴人丙○○
    皮包搶去，從皮包內搜出5,000元，交予被告甲○○據為己
    有得逞。又被告甲○○於不詳時間，在臺北市○○○路、錦
    州街「EMAIL」（依媚兒）舞廳內，自姓名年籍不詳人士購
    得第3級毒品Ｋ他命後，基於轉讓第3級毒品Ｋ他命之犯意，
    於94年12月17日凌晨3時許，在上揭「歡樂聯盟KTV」318號
    包廂內，無償提供第3級毒品Ｋ他命予李建億（已不起訴處
    分）及1不詳姓名之男子。另被告乙○○於不詳時間，在臺
    北市○○○路、錦州街某舞廳，自姓名年籍不詳綽號「小捷
    」的男子購得第3級毒品Ｋ他命後，基於轉讓第3級毒品Ｋ他
    命之概括犯意，先於94年12月15日在臺北市○○○路「EMAI
    L」舞廳，無償提供第3級毒品Ｋ他命予不詳姓名之人士，又
    於94年12月17日凌晨3時許，在上揭「歡樂聯盟KTV」318號
    包廂內，無償提供第3級毒品Ｋ他命予李建億及1不詳姓名之
    男子，因認被告甲○○、乙○○涉犯毒品危害防制條例第8
    條第3項轉讓第3級毒品罪嫌，被告甲○○另涉犯刑法第328
    條第1項之強盜罪嫌云云。
二、按事實之認定，應憑證據，如未能發現相當證據，或證據不
    足以證明，自不能以推測或擬制之方法，以為裁判基礎；又
    認定不利於被告之事實，須依積極證據，苟積極證據不足為
    不利於被告事實之認定時，即應為有利於被告之認定，更不
    必有何有利之證據。又認定犯罪事實所憑之證據，雖不以直
    接證據為限，間接證據亦包括在內；然而無論直接或間接證
    據，其為訴訟上之證明，須於通常一般之人均不致有所懷疑
    ，而得確信其為真實之程度者，始得據為有罪之認定，倘其
    證明尚未達到此一程度，而有合理之懷疑存在時，事實審法
    院復已就其心證上理由予以闡述，敘明其如何無從為有罪之
    確信，因而為無罪之判決，尚不得任意指為違法。最高法院
    分別著有40年度台上字第86號、30年度上字第816號、76年
    台上字第4986號判例可參。
三、公訴人指控被告等涉有上開犯行，無非係以告訴人丙○○、
    證人李健億之證述，及歡樂聯盟ＫＴＶ監視器翻拍照片為主
    要論據。惟訊據被告等堅決否認強盜及有何轉讓第三級毒品
    之犯行。被告甲○○辯稱：案發當天，因為金錢不見了，所
    以找丙○○回來，並沒有對她搜身，也未曾恐嚇她或以強脅
    方法拿她皮包內5000元，當天也沒有轉讓Ｋ他命給他人等語
    。被告乙○○則辯稱：伊沒有轉讓Ｋ他命給別人，當天在Ｋ
    ＴＶ是丙○○把Ｋ他命倒在桌上讓大家使用等語。
四、經查：
  (一)被告甲○○與綽號「小婷」之女子共同強盜丙○○部分：
    １、本案告訴人丙○○雖於警訊及偵查中曾為不利被告二人
        之陳述，但既未依法命具結，其所為之證述，自無證據
        能力，但仍可作為彈劾證據之用，合先敘明，本案其在
        警訊中，先稱：「小丁 (甲○○)到樓下，把我強拉回
        包廂」 (見偵卷第46頁)，但在偵查中，則稱：「沒有(
        使用任何暴力手段)他只是對我說他的一大包Ｋ他命不
        見了，請我上去查證一下」 (見偵卷第19頁)；在警訊
        中稱：「小丁 (甲○○)叫小婷搜我的身體」 (見偵卷
        第46頁)，但在偵查中則稱：「我再進入到包廂後，小
        婷搜我的身體，是誰叫小婷這樣做我不清楚」 (見偵卷
        第119頁)；在警訊中稱：「小婷當時把我的上衣 (含胸
        罩)強制脫下給他們一群男孩子看」 (見偵卷第119頁)
        ，但在偵查中則稱：「小婷只是掀開我的衣服，檢查胸
        罩內有無東西，胸罩並沒有脫下，胸部也沒有露給大家
        看」 (見偵卷第119頁)；在警訊中稱：「由於他們當時
        都圍著我，不讓我動」、「當時小丁 (甲○○)等人，
        不讓我離開318號包廂，也不讓我上廁所，控制我行動
        的自由，然後小丁 (甲○○)及小婷恐嚇我說：要用箱
        型車把我載去山上活埋，還要開槍打我，直到清晨5、6
        時才放我走」 (見偵卷第46頁、第47頁)，但在偵查中
        則稱：「只是說要帶我上山，並沒有說要做麼」、「我
        後來是在清晨5、6點離開，此期間我待在包廂內滿久的
        ，我們大家是後來結束一起離開的」，被問：「小丁等
        人有無限制妳不能上廁所，不能離開包廂？」則稱：「
        沒有特別這樣」 (見偵卷第120頁)。可見其前後所述不
        一，存有諸多瑕疵，已不能作為不利被告之證據。
    ２、告訴人丙○○再於原審中經檢察官、辯護人交互詰問，
        以證人身份具結供稱：「 (妳要離開時小丁叫妳上樓時
        是否有使用暴力？)沒有。」、「 (妳後來又再度進入
        包廂內，裡面有誰？)小婷、小丁、左、李、李的女性
        友人，連我總共六位」、「 (現場還有何人？)多人，
        後來還有人來。」、「先告訴他們說我沒有拿，後來有
        一個女生直接拿我包包去，我沒有拒絕，就讓他們搜包
        包。」、「 (妳當時沒有拒絕是否為了證明自己之清白
        而將包包拿給她？)是的。」、「 (小婷拿妳的五千元
        時，妳有無反抗？他們有無使用任何暴力？)我沒有反
        抗，但他們有用言語恐嚇我。」、「 (小婷拿妳的錢時
        有無使用暴力手段？)沒有。」、「 (他們是在何狀況
        下對妳說要帶妳去山上活埋、開槍打妳？)是拿錢之前
        ，他們就一邊講，小婷就一邊翻我的包包，小丁並當場
        打電話給他的友人，內容是說要載一個小姐去山上，並
        一邊用手勢比著我的頭，意思是要開槍打我。」、「(
        小丁等人有無限制妳不能走開及上廁所？)沒有。是事
        後的事，他們已經把事情弄清楚了。」 (見原審卷第
        120頁、第125頁至第127頁、第133頁)，可見告訴人丙○○指訴被告等欲將其帶往山上活埋，只是個人臆測，
        被告甲○○並無對其明示開槍活埋，甚且自其重返ＫＴ
        Ｖ包廂迄離去為止，並未受到任何暴力脅迫，殊難認被
        告等有何強盜之犯行。
    ３、證人即李建億於警訊中供稱：「 (…由綽號小婷的女子
        動手搶她皮包內的新台幣五千元，然後交給甲○○，你
        們當時控制她行動自由，不准她離開包廂，也不准她打
        電話，並恐嚇她說：要用箱型車載她去山上埋掉及開槍
        打她等話語，是否有此事？)我沒有印象。」 (見偵卷
        第37頁)，於檢察官偵查時供稱：「五、六個。有兩、
        三個女生我不認識，好像是左叫的小姐。我只認識丁、
        左兩人。」、「我大概知道的情形，小微要走了，丁再
        叫她上來，後來發現錢找到了，才讓小微走，事後我有
        問我帶去的朋友，我的朋有完全沒有對小微怎麼，只是
        問她有沒有偷拿錢。」、「 (你在五點多離開前，有無
        看到、聽到丁對小微說錢是她偷的，要小微賠三萬多元
        ，還叫小婷脫小微的胸罩，讓大家看？丁有無說要押小
        微去提款機提三萬元，否則要押她到山上去埋、用槍打
        她？小婷後來有無動手搶小微皮包內的五千元交給丁？
        ) 沒有這些事，我也沒有看到。」 (見偵卷第86頁、第
        120頁至第121頁)，於原審中結稱：「當那位女生上來
        後有無看到其他人有對她搜身之情形？)沒有。也沒有
        看到有人要押她去提款機領錢。」、「 (有無聽到有人
        要把她押到山上活埋及開槍打她？)沒有。」，證人張
        勁威於原審中亦結證：「 (當甲○○把女生帶上來時，
        有無人對她搜身及拿皮包等事？)我沒有看到。」、「
        ( 有無看到有人要押她去提款機提款？)沒有。」、「
        ( 有無聽到有人揚言要把她帶到山上活埋及開槍打她？
        ) 沒有。」、「 (有無看甲○○用手勢指著對方做開槍
        狀？)沒有。」 (見原審卷第60頁、第67頁)。二人上開
        所供互核相符，查二人於案發時均身處現場，既未見有
        強脅取財物之事，益不能以告訴人丙○○之片面指控，
        率指被告甲○○有強盜之犯行。
  (二)被告甲○○、乙○○轉讓第三級毒品部分
    １、上揭轉讓第三級毒品Ｋ他命之事實固據證人丙○○於警
        訊中指證綦詳，惟其於檢察官偵查時供稱：「我看到的
        就是小丁、小左拿Ｋ他命給同一包廂的友人，但沒有看
        到有金錢交易。」、「 (小左賣毒品給別人的細節你清
        楚嗎？)我眼睛看到的就是小左拿毒品的人，至於是否
        要錢我不清楚。」、「 (在警詢稱，在事發前二天，小
        左有在台北林森北路舞廳賣過Ｋ他命給別人？)小左是
        我用眼睛看到的，該舞廳叫ＥＭＡＩＬ，已經倒了，但
        時間我不記得了。」 (見偵卷第131頁)，可見丙○○指
        稱被告等在舞廳內轉讓第二級毒品之說詞甚為籠統，既
        不知行為時間、亦不能指出對象為何人，甚且該第二級
        毒品為何人所有？何因交付？亦無從知曉，自不能單憑
        證人丙○○之片面供述遽認被告等有此部分轉讓犯行。
    ２、證人丙○○於原審中再供稱：「 (妳說是小丁及小左把
        毒品放在桌上，當時他們是單純把毒品放在桌上呢？及
        有無說要大家去用？)是的。沒有說請大家用，但是大
        家自己就會拿去用。」、「 (是大家自己拿去用，妳有
        無看到小丁等人拿毒品給人家用？)沒有看到，是大家
        自己拿去用。」 (見原審卷第128頁)，顯示案發當天在
        歡樂聯盟ＫＴＶ，在場者當場使用第三級毒品，係自行
        取用，被告並無轉讓之行為。況證人李建億於警訊中即
        供稱：「不是，我昨天只帶一克的Ｋ他命去，都是我自
        己吸食，其他人所吸食的Ｋ他命我不知道是誰提供的。
        」 (見偵卷第38頁)，於檢察官偵查中供稱：「 (現場
        是否吸毒？)有，是Ｋ他命。是我自己帶來的。其他人
        的部份好像是他們自己帶來的。我沒有吸食其他的毒品
        。」、「 (小微到包廂內後，有拿毒品出來？)有，就
        拿出一包Ｋ他命倒在桌上，然後叫大家用。」 (見偵卷
        第87頁、第119頁)，於原審中供稱：「 (你在包廂時，
        甲○○有無轉讓Ｋ他命給你？)沒有。」 (見原審卷第
        60頁)，證人張勁威於原審中亦供稱：「 (有無看到甲○○拿Ｋ他命給李建億使用？)沒有。」 (見原審卷第
        67頁)，足認被告等並無轉讓第三級毒品Ｋ他命予李建
        億至明。
  (三)綜上所述，公訴人認被告甲○○、乙○○涉犯轉讓第三級毒
    品及被告甲○○涉犯強盜罪嫌，乃以告訴人丙○○之單一之
    指述，為其論述之依據，尚乏其他證據足資對照參核，難認
    告訴人丙○○此部分之指述確與事實相符，此外復查無其他
    積極證據足認被告甲○○、乙○○有何公訴人所指之強盜、
    轉讓第三級毒品犯行，既不能證明被告二人犯罪，原審基此
    對被告甲○○、乙○○為無罪之諭知，核無不合，檢察官上
    訴意旨猶執陳詞指摘原判決不當，非有理由，應予駁回。
據上論斷，應依刑事訴訟法第368條，判決如主文。
本案經檢察官劉靜婉到庭執行職務。
中　　華　　民　　國　　96　　年　　4 　　月　　17　　日
　　　　　　　　　刑事第七庭    審判長法　官  楊貴雄
　　　　　　　　　　　　　　　　　    法　官  許錦印
　　　　　　　 　 　　　　　　　　　　法　官  江國華
以上正本證明與原本無異。
檢察官如不服本判決，應於收受送達後十日內向本院提出上訴書
狀，其未敘述上訴之理由者並得於提起上訴後十日內向本院補提
理由書（均須按他造當事人之人數附繕本）。
                                      書記官  林淑貞
中　　華　　民　　國　　96　　年　　4 　　月　　17　　日
